# ALMA DELIA FUENTES

# afuentese@gmail.com TWITTER. @AFUENTESE HTTPS://MX.LINKEDIN.COM/IN/ALMADELIAFUENTESPERIODISTA CEL (52 55) 3233 7872

MONTE ALBAN 217, COL. NARVARTE, DF, MÉXICO

Su carrera ha sido desarrollada bajo el espíritu de la rigurosidad y la excelencia profesional. Con amplia experiencia en el manejo de bases de datos, fue una adaptadora temprana de los recursos tecnológicos como herramientas de investigación y distribución de contenidos periodísticos.

Desde 2006 se ha enfocado en la creación de proyectos editoriales y la formación de equipos creativos, instrumentando el desarrollo de competencias laborales y una mejora constante en la elaboración de contenidos. Le apasiona desarrollar proyectos, diseñar estrategias y entregar al lector productos editoriales de alta calidad, con impacto social e interés para la audiencia.

En el ámbito académico, ha impartido clases en las instituciones y organizaciones de medios de comunicación más importantes de América Latina desde hace más de 15 años.

#### **EXPERIENCIA PROFESIONAL**

#### Noviembre 2014 – a la fecha Máspormás/DF

• #CrónicasdeTaxi. Columna semanal sobre temas de vida cotidiana en el DF.

#### Mayo 2014 – *a la fecha* Connectas

- Editora local en la Iniciativa para el Periodismo de Investigación en las Américas, un programa patrocinado por el Centro Internacional para Periodistas (ICIJ.org) y Connectas, una organización sin fines de lucro con sede en Colombia que apoya el periodismo de Investigación en América Latina.
- Responsable de acompañamiento, supervisión y edición de las investigaciones de los periodistas que participan en las actividades de la Iniciativa.
- Responsable de estimular propuestas de investigación con aliados -periodistas y miembros de la Iniciativa-, para generar ideas y proyectos de investigaciones regionales y transnacionales conjuntas.
- Apoyo a la formación de periodistas en métodos de investigación y otras técnicas para mejorar su trabajo.
- A la fecha, Connectas ha apoyado más de 20 investigaciones en distintos países.

# Septiembre 2014 – julio 2015 Máspormás/DF

- Directora editorial de Máspormás/DF, el periódico local con mayor tiraje en la Ciudad de México (165,000 ejemplares diarios).
- Mi responsabilidad fue diseñar y desarrollar procesos internos, hacer y socializar manuales de estilo y capacitar a los miembros de la redacción.
- Otra de mis responsabilidades fue establecer una línea editorial enfocada al público del diario. Durante mi periodo al frente, el diario se enfocó a temas de la Ciudad de México, logrando reflejar los temas de interés para la clase media de la capital mexicana.
- Al frente de un equipo de 30 personas (diseñadores y equipo editorial) senté las bases para el desarrollo de un proyecto multiplataforma.

#### Abril 2009 – feb 2014 CNNMexico.com

- Editora general adjunta. Responsable de la operación y administración del personal y generación de contenidos de este sitio de noticias. producto de una asociación de negocios entre CNN y Grupo Expansión (Time Inc.). El sitio nació en versión beta el 15 de febrero de 2010 y se liberó un mes después.
- A febrero de 2014 tenía más de 7 millones de usuarios únicos mensuales y 8 minutos de estancia en promedio. En Twitter, registraba poco más de un millón de seguidores.
- Frente a un equipo de más de 40 personas dividido en tres áreas (video, diseño y editorial), encabecé coberturas nacionales e internacionales en tiempo real, entre otras: terremoto en Chile, tsunami en Japón y desastre nuclear en Fukushima, Elecciones presidenciales en México, muerte de Steve Jobs, masacre en Casino Royale, violencia en Michoacán, detención de Joaquín Guzmán, entre otras.
- Además de coberturas de notas del día y noticias de última hora, desarrollé un sistema para poder hacer coberturas de mediano y largo aliento, con recursos multimedia. Fuimos la primera redacción latinoamericana en usar Fusion Tables, por ejemplo.
- Mis dos principales logros fueron: integrar un equipo de jóvenes profesionales altamente reconocidos en su entorno por su calidad, profesionalismo y entrega, y que -en conjunto-, conseguimos que en menos de cinco años CNNMéxico.com fuese reconocido como un medio de referencia, además de convertirse en el segundo sitio de noticias más consultado en México (medición de Comscore).
- Previo a ello (de abril a octubre de 2009) asesoré a Grupo Expansión en la transformación de procesos para la creación de contenidos en sistema multiplataforma e integración de redacciones, en un sistema de aprovechamiento de conocimientos en equipos transversales y uso institucional de redes sociales.

#### 2007 – mayo 2009 **América 2010**

- Directora de Contenidos de esta empresa de Grupo Prisa, creada como una productora de medios para las celebraciones del Bicentenario en distintos países de Iberoamérica.
- Fui responsable del establecimiento, seguimiento y validación de la producción de proyectos editoriales, digitales, televisivos y académicos.
- Como enlace con productoras y generadoras de contenidos multiplataforma en distintos países de América Latina, logré que se consolidaran diversos proyectos panregionales asignados a Grupo Prisa para su ejecución.
- Responsable de la coordinación de proyectos en Chile, Colombia, Argentina y México.

#### Marzo 2007 – octubre 2008 Centro

- Diario Centro, editorial Notmusa. Asesora de la Dirección General.
- Responsable de la creación y seguimiento de la Unidad de Reacción Rápida, integrada por cuatro personas y responsable de proveer investigación (data research) y análisis documental y estadístico al diario.

# 2005 – 2007 Periodista Independiente

- Documentación y edición de *Oro gris*, escrito por Rossana Fuentes Berain.
- Responsable de la investigación hemerográfica y la edición de Presidente Electo,

- del periodista Salvador Camarena.
- Asesoría en manejo de medios y rediseño del sitio web <u>www.amda.org.mx</u>., generando contenidos personalizados.
- Coautora y documentalista de Los Suspirantes, coordinado por el periodista Jorge Zepeda y de Los Presidentes (Planeta, 2006).
- Colaboradora y factcheker en las publicaciones El Semanario y Chilango.
- Documentación de El complot. Dinero sucio en el partido de la esperanza, ed. Grijalbo.

#### 2004 El Universal Online

 Coordinadora del equipo editorial y la generación, edición y administración de contenidos. Responsable de coberturas diarias y del desarrollo de nuevos productos.

### 2003 -2004 El Independiente

- Editora de la sección *Infoservicios*, primera sección de *database managment* de un diario mexicano: documentación, edición y verificación de datos.
- Elaboración y coordinación de reportajes para la sección Tema del Día.
- Como editora, responsable de la columna Reconstrucción y Otras Historias y la verificación de datos y edición de los columnistas del diario.

#### 2003- 2006 Instituto Prensa y Sociedad (IPYS)

- Instructora y corresponsal de la organización periodística latinoamericana con sede en Lima, Perú (www.ipys.org)
- Responsable del Capítulo México del Banco de Investigaciones del Instituto Prensa y Sociedad, integrado por los reportajes más emblemáticos de los últimos 20 años.

#### 2003 La Jefa

 Documentación y archivo de la polémica biografía de Marta Sahagún de Fox escrita por Olga Wornat.

#### 2002 Comisión de Derechos Humanos del Distrito Federal

• Asesoría en el rediseño y la producción de la web de la Comisión.

#### 2000-2002 Univision Online

Editora de las secciones México y Centroamérica

- Responsable editorial de las secciones México y Centroamérica del portal de la televisora hispana más importante en Estados Unidos (EU).
- Producciones periodísticas multimedia e interactivas.
- Entrevistas con mandatarios de América Latina.
- Responsable de convenios de intercambio periodístico con diarios de México y Centroamérica.
- Creación y desarrollo de un programa de becarios, con el objetivo de involucrar a estudiantes en el proceso periodístico de un medio digital.

### 1997-2000 Centro de Periodistas de Investigación (CPI)

Coordinadora de información y capacitación

■ Instructora de cursos y talleres de periodismo asistido por computadora y periodismo de investigación en varios países de América Latina.

- Estancia en el diario *Folha de Sao Paulo* como parte del equipo de la Unidad de Treinamento del diario.
- Desarrollo y actualización del Centro de Información de la organización, así como diseño de los programas de capacitación del CPI, bajo el auspicio de *Investigative Reporters & Editors* (IRE).
- Responsable del *Miniboletín Electrónico de Periodistas de Investigación*, primer newsletter enviado desde una organización periodística sin fines de lucro. Distribución a más de 350 periodistas de América Latina y Estados Unidos.
- Productora de contenidos de la página <a href="http://investigacion.org.mx">http://investigacion.org.mx</a>.
- Co-organización de los seminarios Encuentro en la Frontera I (Ciudad Juárez, Chihuahua, 1997), Acceso a la información en México (Ciudad de México, 1998) y Encuentro en la Frontera II (Tijuana, Baja California, 1998).

#### 1996-1997 Instituto Tecnológico Autónomo de México (ITAM)

Encargada sección Consulta. Biblioteca "Raúl Baillères"

- Enfocada a la investigación y rastreo de información en bases de datos electrónicas especializadas.
- Diseño e implementación de talleres sobre el uso de Internet y bases de datos.

#### 1993-1996 Diario Reforma

Investigadora. Centro de Información Competitiva

- Fundadora del diario
- Investigación documental para el área de Reportajes Especiales.
- Búsqueda y recuperación de información histórica, financiera y estadística.

#### 1990-1993 Diario El Sol de México

Asistente. Dirección editorial

- Prácticas profesionales como reportera en temas de salud y religión.
- Colaboradora en el suplemento El Sol en la Cultura.
- Auxilio a la mesa de redacción y corrección del material editorial.
- Asistente de la directora general del diario.

#### EXPERIENCIA ACADÉMICA

#### 2015- a la fecha Connectas/ICFJ

■ Instructora *Taller regional de Técnicas de Investigación Periodística*, impartido en distintos países de Centroamérica.

#### 2010- a la fecha Taller Arteluz

- Instructora en el Taller Gestión (eficiente) de proyectos editoriales.
- Instructora en el **Seminario Talentos en periodismo y comunicación** en los temas: periodismo digital y desarrollo de competencias para una redacción del siglo XXI.

# 2013 Universidad Nacional Autónoma de México (UNAM), Facultad de Estudios Superiores (FES) Acatlán

■ Conferencia inagural en el IV Congreso de Vinculación Empresarial. Redes sociales: estrategias y tácticas.

#### 2012 Tercer foro internacional de televisión TVMorfosis

• Ponente invitada a la mesa: Convergencia: escenario para una televisión interactiva.

#### 2006 62ª Asamblea General, Sociedad Interamericana de Prensa

■ Moderadora en el Seminario El impacto de los blogs y nuevas formas de relación.

#### 2003-2011 ITESM, Campus Ciudad de México.

- Desde 2004 profesora de asignatura de Periodismo Asistido por Computadora y Periodismo de Precisión.
- A partir de 2005 profesora titular del Seminario-Taller de Ciberperiodismo.
- Profesora invitada en diplomados especializados en el área de periodismo, periodismo digital y salud.

#### 2006 Universidad de Guadalajara

 Conferencista en las 2das. Jornadas Universitarias de Periodismo y Derecho a la Información.

#### 2004- 2006 Consejo Ciudadano, Premio Nacional de Periodismo

 Instructora del Programa Nacional de Capacitación, impartiendo talleres sobre el uso de Periodismo Asistido por Computadora y Ley Federal de Transparencia y Acceso a la Información a 160 periodistas de todas las regiones del país.

#### 2003- 2006 Fundación Prensa y Democracia México, AC

 Instrucción a los becarios del programa sobre el uso de bases de datos y programas de cómputo para el análisis de información periodística.

#### Agosto 2006 FLACSO, Chile

■ Instructora del módulo Herramientas virtuales para realizar periodismo de investigación.

Bases de datos y recursos internacionales en el seminario-taller Herramientas de Periodismo de Investigación y Cobertura de Seguridad y Justicia en Chile.

# 2004 a 2007 ITESM, Campus Santa Fe

#### Diplomado y Curso Superior en Periodismo de Investigación

 Instrucción sobre el uso de hojas de cálculo, administradores de bases de datos y servicios de información como herramientas en la investigación periodística.

#### Agosto 2003 Universidad Centroamericana, UCA, Managua, Nicaragua

 Instructora en el postgrado Periodismo de Investigación con los temas Periodismo asistido por computadoras y Tecnologías de la información y procesos políticos.

#### 2001 - 2004 Escuela de Periodismo Carlos Septién García

■ Profesora de Periodismo Digital y Periodismo Científico y Tecnológico.

#### 1998- 2001 Universidad Iberoamericana, AC

#### Diplomado y Curso Superior en Periodismo de Investigación

■ Instructora durante las ocho generaciones del diplomado patrocinado por la Cátedra Unesco de Comunicación y la revista *Proceso*.

#### 2000-a la fecha Centro Latinoamericano de Periodismo (Celap)

- Integrante del cuadro académico de Celap, <u>www.celap.net</u>.
- Como conferencista
  - Periodismo "en línea": un nuevo prisma del ejercicio profesional, en el III Congreso Latinoamericano de Periodismo, 2001, Panamá.
  - Periodismo de investigación contra la corrupción vía red electrónica. En el Seminario Transparencia, Democracia y Tecnología: retos del Periodismo Latinoamericano, Celap /Fundación para el Desarrollo Sostenido. 2002, Bilbao y Barcelona, España.

#### ■ Como instructora

- Seminario Internacional de periodismo de investigación en Internet. Puerto Rico (2002).
- Periodismo de investigación en Internet, diario La Prensa, Panamá (2002).
- Seminario Internacional de periodismo de investigación en Internet. Honduras (2000).

#### 2002 Universidad Autónoma de Sinaloa

Diplomado Periodismo de Investigación

• Profesora del módulo de Periodismo Asistido por Computadora.

#### 2000 Universidad Iberoamericana. Plantel Torreón

Diplomado Periodismo de Investigación

• Profesora del módulo de Periodismo Asistido por Computadora.

#### National Association of Hispanic Journalists (Region 5)

■ Taller Uso de Internet en coberturas electorales, en la conferencia Media & Democracy at a Crossroads realizada en México.

#### **ESTUDIOS**

#### 2011 Megarón Desarrollo Institucional

Desarrollo de liderazgo y habilidades gerenciales.

# 2007-2008 Universidad Autónoma de Barcelona y la Universidad Carlos III de Madrid (en asociación con UIP)

• Master en Periodismo Digital (en línea).

#### 2002-2004 Centro de Estudios Casa Lamm

Maestría en Creación y Apreciación Literaria (titulación en trámite).

#### 1998 University of Columbia / Investigative Reporters & Editors

Computer-Assisted Reporting.

#### 1996-1997 Instituto Tecnológico Autónomo de México (ITAM)

- Diplomado. Estudios sobre Europa.
- Diplomado. Microcomputación.

#### 1991-1995 Escuela de Periodismo Carlos Septién García

 Licenciatura en Periodismo. Titulada con Mención Honorífica con la tesis Periodismo y tecnología, conexión en proceso.

#### **CURSOS, TALLERES Y OTROS**

#### 2015 Certificado Google Activate

Curso de Analítica Web

#### Fundación Prensa y Democracia México, AC

■ Técnicas de *Periodismo de Investigación*, impartido por Daniel Santoro.

# 2006 Centro Latinoamericano de Periodismo (Celap)

 Seminario-Taller "Creando Unidades de Investigación", impartido por Rossana Fuentes Berain.

#### 2003 The Knight Center for Journalism, University of Texas

• Online Course *The Role of the Editor*.

# 2002 Knight Center for Journalism / Limac

■ Seminario de Acceso a la Información y Periodismo en México.

#### 2002 Centro Latinoamericano de Periodismo (Celap)

• Seminario-Taller "Investigando al Poder Judicial", por Alejandra Matus.

#### 2002 **Periodismo.net**

• Curso Periodismo Digital, por Claudio Veloso.

# 2002 Centro de Estudios Centro de Estudios Casa Lamm

• Curso Arte Latinoamericano por Rita Holmbaeck.

# 1999 Centro de Periodistas de Investigación

• Curso de Periodismo Económico, impartido por Francisco Vidal

# 1999 Investigative Reporters and Editors / The Boston Globe

• National Computer-Assisted Reporting Conference, Boston, EU

# 1997 Universidad de Las Américas-Puebla (UDLAP)

• Curso Construyendo una intranet.